# 求助陈版主及各位专家：关于设置回购条款时股权处置的财务处理

提问人：wang75407 时间：2016-10-12 10:30:38
A上市公司拟将其部分子公司股权（以下简称“标的资产”）处置给B资产管理公司，双方初步商定B资产管理公司购买“标的资产”后，由A上市公司协助资产管理公司寻找第三方处置“标的资产”，如三年内未将“标的资产”处置给第三方，A上市公司需予以回购。A上市公司对该业务的财务处理需求为：将该业务作为股权处置进行处理，终止确认“标的资产”，不再纳入合并范围。初步分析：1.标的资产终止确认条件A上市公司需按回购日“标的资产”公允价值回购。理论依据：《企业会计准则第 23 号——金融资产转移》应用指南（一）根据本准则第七条规定，企业终止确认某项金融资产，是指将该金融资产从其账户和资产负债表内予以转销。以下例子表明企业已将金融资产所有权上几乎所有风险和报酬转移给了转入方，应当终止确认相关金融资产。 1 ．企业以不附追索权方式出售金融资产； 2 ．企业将金融资产出售，同时与买入方签订协议，在约定期限结束时按当日该金融资产的公允价值回购； 3 ．企业将金融资产出售，同时与买入方签订看跌期权合约（即买入方有权将该金融资产返售给企业），但从合约条款判断，该看跌期权是一项重大价外期权（即期权合约的条款设计，使得金融资产的买方极小可能会到期行权）。2.标的资产不再纳入合并范围A上市公司处置“标的资产”资产后，不在对“标的资产”实施控制，不再享有对“标的资产”的表决权及可变回报。B资产管理享有“标的资产”多数表决权（经营计划、投资方案、年度财务预算方案和决算方案、利润分配方案和弥补亏损方案、内部管理机构的设置、聘任或解聘公司经理及确定其报酬、公司的基本管理制度等事项）以及董事会人员及关键管理人员的任免权，经营、融资、资产处置等权利。理论依据：《企业会计准则第 33 号——合并财务报表》（财政部财会[2014]10号）问题 1 ：处置方案符合初步分析中所列条件时，是否能够满足A上市公司“标的资产”出表，不再纳入合并范围的需求？如不行，应如何设置处置方案才能满足A上市公司需求？问题 2 ：在A上市公司需求有能够达成的情况下，B资产管理公司在拥有无条件罢免权的情况下，将“标的资产”托管给A上市公司，A上市公司是否仍可不将“标的资产”纳入合并范围？

回答人：chenyiwei
本案例中处置的资产是子公司股权，不是金融资产，不能引用金融资产转移终止确认的相关规则作为判断依据。 就本案例情况看，主要问题是A需承担三年内资产管理公司无法将其出售的风险。另外回购的价格也具有不确定性。 建议重点关注以下问题： 1 、在该三年期间，A公司是否对标的资产仍负有经营管理职责？虽然不能再以股东身份获取股利，但能否通过该标的资产与其他子公司之间的协同效应、托管管理费等途径获取回报？这些回报的可变性如何？ 2 、如果三年后要回购，则回购价格如何确定？